【裁判字號】    95,訴緝,15
【裁判日期】    950227
【裁判案由】    強盜等
【裁判全文】
臺灣臺北地方法院刑事判決              95年度訴緝字第15號
公  訴  人  臺灣臺北地方法院檢察署檢察官
被      告  甲○○
指定辯護人  本院公設辯護人沈芳萍、唐禎祺
上列被告因強盜案件，經檢察官提起公訴（九十四年度偵字一四
五六號、九十四年度偵字第一七三六號），本院判決如下：
    主    文
甲○○共同意圖為自己不法之所有，以強暴至使不能抗拒，而取
他人之物，累犯，處有期徒刑伍年肆月。
    犯罪事實
一、甲○○於民國八十八年間因偽造文書案件，經本院以八十八
    年度訴字第一三○三號判決判處有期徒刑五月確定，並於八
    十九年七月十八日執行完畢，仍不知悔改，與乙○○（業經
    本院以九十四年度訴字第一○七四號判處強盜罪有期徒刑五
    年四月）共同基於意圖為自己不法所有之犯意聯絡與行為分
    擔，於九十四年一月八日上午五時許，在臺北市○○區○○
    街一○六巷口，趁丙○○形單影隻之際，以酒帳未結清為由
    ，共同將丙○○攔截在巷口，強取丙○○腰際上之行動電話
    一具，且明知人體之頭部、胸部等身體部位較為脆弱，以手
    毆打可能會致受傷，仍共同基於傷害之故意，由甲○○徒手
    毆打其頭部、身體等處，並喝令其把錢拿出來，否則要讓其
    死等強暴、脅迫之手段，至丙○○因受有頭皮、左耳及左胸
    壁等挫傷而不能抗拒，而將上衣外套拉鍊拉下，任由乙○○
    、甲○○二人強盜其身上之灰色皮夾一只（內有七千餘元、
    電話卡八張、中華電信ＩＣ電話卡二張及身分證、健保卡、
    機車行照、汽車駕照、中國信託、花旗、日盛銀行信用卡各
    一張及加油站四百元油券）等財物，得手後二人迅速離去，
    並朋分皮夾內之現金。嗣經丙○○報案，而由員警於當日上
    午七時五十分許在附近之台北市○○區○○街二一八巷口逮
    捕乙○○到案，復據乙○○之供述，於當日上午八時許在萬
    華區○○街、西園路口逮捕甲○○，並搜出甫自丙○○身上
    強盜之中華電信ＩＣ電話卡二張。
二、案經丙○○訴由臺北市政府警察局萬華分局報告臺灣臺北地
    方法院檢察署檢察官偵查起訴。
    理    由
一、訊據被告甲○○於本院審理中固不否認於上揭時、地攔下告
    訴人丙○○，惟否認有何強盜犯行，並辯稱：是代酒店老闆
    向告訴人要求償還積欠之酒錢，見他要逃跑，才打他的頭一
    下，是乙○○伸手拿告訴人的皮夾，伊並有制止乙○○不可
    以拿告訴人皮夾，況告訴人客觀上亦未到達至使不能抗拒之
    程度，是他自己拿錢出來的云云。
二、經查：
  (一)告訴人就被告與同案被告乙○○強盜財物之情節於本院交互
    詰問程序中結證稱：去年元月冬天，我在凌晨尚未天亮前在
    萬華一家茶室喝完酒下樓往右走再右拐，那個地方是一條寬
    一點五到二點五米的巷子，我被兩個人攔住，然後就叫我把
    錢拿出來，我當下就知道遇到壞人，我當天穿一件黑色外套
    ，我趕緊抱緊我的衣服，怕他們把我的拉鍊拉下直接搶我的
    皮夾，他們就把我的手機先搶走，那兩個人看我沒有動靜，
    就開始打我胸部、頭部及耳朵，並用台語說「錢趕快拿出來
    ，不然要把你打死。」，因為他們兩人身材比我壯碩，我本
    來想趁機趕快跑走，但被打得受不了，只好把衣服拉鍊拉下
    ，表示我的錢在這邊，他們就伸手到我外套裡面的暗袋取出
    我的皮夾，皮夾拿走之後，他們拔腿就跑，我判斷他們不會
    再回來，我就大叫搶劫，後來幾個小時之後警察就抓到乙○○等語綦詳。（見本院卷第六一、六二頁），並提出當日受
    傷照片三張及台大醫院診斷證明書一紙附卷為證（九十四年
    度偵字第一四五六號偵查卷第四二、四三頁及第七三頁），
    乙○○於本院九十四年度訴字第一○七四號案件審理中亦供
    稱：是甲○○出手毆打告訴人，其並未出手等語（見本院九
    十四年度訴字第一○七四號卷第三二頁及第六一頁）。且被
    告於偵查中亦坦承：當日與乙○○一起將告訴人身上之灰色
    皮夾及手機拿走，並有徒手打告訴人頭部及肩膀，沒有看到
    被告乙○○有動手等語（同上偵查卷第六六頁），是以被告
    與乙○○一同將告訴人攔截在暗巷中，並由被告出手毆打告
    訴人，致告訴人受有頭皮、左耳及左胸壁等挫傷，並喝令告
    訴人『錢趕快拿出來，不然要把你打死』，至告訴人不能抗
    拒，並強行取走告訴人身上之皮夾，應可認定，被告在本院
    審理中，翻異前詞，辯稱只有朝告訴人頭部打一下，並制止
    乙○○拿皮夾云云，顯是事後卸責之詞，不足採信。
  (二)被告另辯稱是因告訴人酒帳未結清，要其還錢，並無主觀不
    法所有之意圖云云；經查，被告在本院審理中亦陳稱：伊與
    酒店老闆並不認識，酒店老闆與乙○○較熟，酒店老闆曾於
    案發前一個多月，叫伊看住告訴人，之後酒店老闆並未委託
    伊索討酒錢等語（見本卷第六六、六七頁），顯然，被告所
    謂之酒店老闆並未委託被告向告訴人催討欠款，是被告辯稱
    是因告訴人酒帳未結清要其還錢，並無主觀不法所有之意圖
    云云，顯與事實不符，要無可採。此外，從被告身上搜出之
    中華電信ＩＣ電話卡二張，被告雖辯稱上揭二張ＩＣ電話卡
    係伊所有云云，然為告訴人所否認，且告訴人對於上揭二張
    ＩＣ電話卡的最後使用時間、地點、殘值、卡上圖案及撥出
    電話均知之甚詳，故上揭二張ＩＣ電話卡應為告訴人所有，
    足堪認定，並有贓物認領保管單及照片一張附卷足憑（同上
    偵查卷第四四、四五頁），被告所辯，諉無可採。綜上所述
    ，被告與乙○○之強盜犯行，足堪認定，自應依法論科。
二、核被告所為，係犯刑法第三百二十八條第一項之強盜罪及第
    二百七十七條第一項之傷害罪。被告與乙○○間就上開強盜
    、傷害犯行有犯意聯絡及行為分擔，為共同正犯。被告二人
    所犯之脅迫行為，為高度之強暴行為所吸收，不另論罪。被
    告所犯強盜罪及傷害罪間，有方法、結果之牽連犯關係，應
    從一重處斷，公訴人論罪法條部分雖僅起訴被告強盜罪名，
    然其傷害部分，業已記載於犯罪事實，且與起訴之強盜罪部
    分，有牽連犯之裁判上一罪關係，為起訴效力所及，本院自
    得併予審判。辯護人雖認被告所犯傷害部分係強盜之當然結
    果，為強盜罪所吸收，不另負傷害罪責云云，惟強盜罪所保
    護的法益是財產權及自由權，並不及於身體法益，因此強盜
    罪所規範的手段，如強暴、脅迫是指施以不法之腕力及一定
    惡害之通知，不以致傷為必要，若未對傷害的部分予以評價
    ，不符刑法責任「完全清算之原則」，辯護人上揭所辯容有
    誤會。查被告於八十八年間因偽造文書罪，經本院判處有期
    徒刑五月確定，並於八十九年七月十八日執行完畢，有臺灣
    高等法院被告前案紀錄表可稽，被告五年內再犯
    本件有期徒刑以上之罪，為累犯，應依刑法第四十七條之規
    定加重其刑。爰審酌被告犯罪之動機、手段、目的、告訴人
    之損害及恐懼，及對社會治安之影響，被告犯罪後否認犯罪
    、猶飾詞狡辯企免刑責，且前科累牘，素行不良，不宜寬貸
    等一切情狀，量處如主文所示之刑，以示嚴懲。
據上論斷，應依刑事訴訟法第二百九十九條第一項前段，刑法第
二十八條、第二百七十七條第一項、第三百二十八條第一項、第
五十五條、第四十七條，罰金罰鍰提高標準條例第一條前段，判
決如主文。
本案經檢察官蕭惠菁到庭執行職務。
中    華    民    國    95    年    2    月    27    日
                  刑事第十庭審判長法  官  林婷立
                                  法  官  林柏泓
                                  法  官  紀文惠
以上正本證明與原本無異。
如不服本判決，應於送達後10日內向本院提出上訴狀。
                                  書記官  劉新怡
中    華    民    國    95    年    2    月    27    日


司法院資訊處製作；財團法人民間司法改革基金會備份。
